臺灣臺中地方法院刑事判決　　　　　　 96年度交易字第312號
公　訴　人　臺灣臺中地方法院檢察署檢察官
被　　　告　甲○○
上列被告因過失傷害案件，經檢察官提起公訴（九十五年度偵字
第二八一三九號），本院合議庭裁定改以簡式審判程序審理後，
判決如下：
    主  文
甲○○因過失傷害人，處拘役肆拾日，如易科罰金，以銀元佰
元即新台幣玖佰元折算壹日。
    事  實
一、甲○○於民國九十五年（起訴書誤載為九十六年）六月九日
    上午，駕駛車牌號碼六Ｖ－０一三八號自用小客車，沿臺中
    市下橋巷往復興路方向行駛，於同日上午四時三十分許，行
    經臺中市○○巷○路與復興路口時（欲轉入復興路），原應
    注意車前狀況，隨時採取必要之安全措施，且在汽車行駛至
    無號誌之交岔路口，支線道車應暫停讓幹道車先行，而依當
    時情形，天氣雖雨，天色昏暗，然客觀上並無不能注意之情
    事，竟疏於注意車前狀況，亦未注意行駛至該無號誌之交岔
    路口，時應暫停讓幹道車先行，仍繼續往前行駛，適同一時
    、地，有乙○○駕駛之車牌號碼ＪＯＥ－二七三號重型機車
    行經該處，甲○○煞車不及，而撞上乙○○所駕駛之機車，
    致乙○○人車倒地，且受有右胸壁挫傷併右側第三、四、五
    、六、七肋骨骨折、右鎖骨骨折及右腳踝挫傷並擦傷等傷害
    。
二、案經乙○○訴由臺灣臺中地方法院檢察署檢察官偵查起訴。
    理  由
一、訊據被告甲○○對於上揭過失傷害之事實坦承不諱，並經證
    人即告訴人乙○○於警詢、偵查中陳訴綦詳，且告訴人所繪
    製之交通事故現場圖、烏日澄清醫院診斷證明書各一份在卷
    可稽。按汽車行駛時，駕駛人應注意車前狀況，並隨採取必
    要之安全措施；又在汽車行駛至無號誌之交岔路口，支線道
    車應暫停讓幹道車先行，道路交通安全規則第九十四條第三
    項、第一百零二條第一項第二款前段分別定有明文，被告既
    為駕駛人，自應遵守上開規定，而事故當時天氣雖雨，天色
    昏暗，然客觀依當時之情形，被告顯非不能注意，竟疏未注
    意車前狀況及先暫停車讓幹道車先行以致肇事，使證人乙○
    ○受有上述傷害，被告自應負過失責任，且被告之過失行為
    與證人乙○○之受傷間並有相當因果關係，足認被告上揭之
    自白應與事實相符。本件事證明確，被告之犯行堪以認定。
二、核被告所為，係犯刑法第二百八十四條第一項前段之過失傷
    害罪。爰審酌被告之過失程度、所生之危害、被害人受傷之
    程度、肇事後仍積極與被害人尋求和解之態度，且以賠償部
    分款項，惟因被害人請求之和解條件過高而未能達成和解及
    犯後坦承犯行，態度良好等一切情狀，量處如主文所示之刑
    ，並諭知易科罰金之折算標準。
三、新舊法比較部分：
    本次刑法修正之比較新舊法，應就罪刑有關之共犯、未遂犯
    、想像競合犯、牽連犯、連續犯、結合犯，以及累犯加重、
    自首減輕暨其他法定加減原因（如身分加減）與加減例等一
    切情形，本於統一性及整體性原則，綜其全部罪刑之結果而
    為比較，亦有最高法院九十五年度第八次刑庭會議決議可資
    參照，是以：
（一）被告行為後，罰金罰鍰提高標準條例第二條業已刪除，而
      刑法第四十一條第一項前段關於易科罰金之折算標準已由
      舊法之銀元一百元、二百元、三百元修正為新台幣一千元
      、二千元、三千元，因屬科刑規範事項之變更，其折算標
      準為裁判時所應諭知，自有就新舊法規定比較之必要，經
      比較新舊法結果，以被告行為時之舊法較為有利於被告，
      新法並無對被告有較為有利之情形，是依刑法第二條第一
      項前段之規定，本件應適用被告行為時之舊法即依修正前
      刑法第四十一條第一項前段、修正前罰金罰鍰提高標準條
      例第二條、現行法規所定貨幣單位折算新台幣標準第二條
      之規定，諭知以銀元三百元即新台幣九百元折算一日為易
      科罰金之折算標準。
（二）被告行為後，刑法第三十三條第五款業於九十四年二月二
      日以華總一義字第０九四０００一四九０一號令修正公布
      ，並自九十五年七月一日起施行；修正後刑法第三十三條
      第五款規定「罰金：新臺幣一千元以上，以百元計算之。
      」，與修正前刑法第三十三條第五款規定「罰金：一元以
      上。」不同。比較新舊法結果，以舊法較有利於行為人，
      新法並無對被告較為有利之情形，故依刑法第二條第一項
      前段規定，本案關於刑法第二百八十四條第一項前段之法
      定刑罰金部分，自應適用行為時之法律即修正前刑法第三
      十三條第五款規定決定其罰金部分之法定刑。
（三）再查被告行為後，業已增訂刑法施行法第一條之一，並規
      定：「中華民國九十四年一月七日刑法修正施行後，刑法
      分則編所定罰金之貨幣單位為新臺幣。九十四年一月七日
      刑法修正時，刑法分則編未修正之條文定有罰金者，自九
      十四年一月七日刑法修正施行後，就其所定數額提高為三
      十倍。但七十二年六月二十六日至九十四年一月七日新增
      或修正之條文，就其所定數額提高為三倍。」，是就現行
      刑法中，有關於罰金刑處罰之規定已有修正，惟經比較增
      訂之刑法施行法第一條之一與被告行為時之罰金罰鍰提高
      標準條例第一條前段、現行法規所定貨幣單位折算新台幣
      標準第二條結果，二者規定適用之結果並無不同，則本件
      即依被告行為時之舊法即依罰金罰鍰提高標準條例第一條
      前段為法條適用之依據，附此敘明。
（四）綜上所述，在刑法修正後而有比較新舊法之必要時，經比
      較新舊法結果，本件應依刑法第二條第一項前段之規定，
      以行為時之規定較有利於被告，自應適用修正施行前刑法
      為論罪科刑之依據。
據上論斷，應依刑事訴訟法第二百七十三條之一第一項、第二百
九十九條第一項前段，刑法第二條第一項前段、刑法第二百八十
四條第一項前段、第四十一條第一項前段（修正前），罰金罰鍰
提高標準條例第一條前段、修正前罰金罰鍰提高標準條例第二條
，現行法規所定貨幣單位折算新台幣標準第二條，判決如主文。
中　　華　　民　　國　　96　　年　　5 　　月　　15　　日
                        臺灣臺中方法院交通法庭
                                法  官  王世華
上正本證明與原本無異。
如不服本判決，應於送達後十日內向本院提出上訴狀（須附繕本
），上訴於臺灣高等法院臺中分院。
                                書記官  劉易柔
中　　華　　民　　國　　96　　年　　5 　　月　　15　　日
附錄論罪科刑法條
刑法第二百八十四條第一項：
因過失傷害人者，處六月以下有期徒刑，拘役或五百元以下罰金
，致重傷者，處一年以下有期徒刑、拘役或五百元以下罰金。
